臺灣臺中地方法院民事判決       
110年度中簡字第1579號
原      告  林建穎  

訴訟代理人  張育瑋律師
被      告  金優利旅行社有限公司

法定代理人  羅至方  


上列當事人間請求損害賠償事件，本院於民國110年10月13日言
詞辯論終結，判決如下：
    主       文
被告應給付原告新臺幣311,400元，及自民國110年8月3日起至清
償日止，按週年利率百分之5 計算之利息。
原告其餘之訴駁回。
訴訟費用由被告負擔。
本判決原告勝訴部分得假執行。被告如以新臺幣311,400元為原
告預供擔保，得免為假執行。
    事實及理由
一、原告主張：原告前於民國108年底至109年初經被告員工即訴
    外人廖妍蓁招攬，參加109年4月18日出發之西藏旅遊團（下
    稱系爭契約），並於108年12月21日刷卡新臺幣（下同）105
    ,400元及於109年1月6日刷卡206,000元共6人團費予被告，
    嗣因新冠（武漢）肺炎疫情嚴重，無法成團出國，原告已於
    110年8月2日以民事準備狀通知被告為解除契約之意思表示
    ，並經被告收悉，然被告迄未返還前開團費，爰依解除契約
    後之回復原狀請求權提起本件訴訟。並聲明：被告應給付原
    告311,400元，及自起訴狀繕本送達翌日起至清償日止，按
    年息5%計算之利息。
二、被告抗辯：原告係與訴外人廖妍蓁成立系爭契約，而廖妍蓁
    僅靠行於被告，並未支薪，並非被告員工，每月尚需付被告
    4,000元，本件原告未與被告成立旅遊合約書或取得被告開
    立之發票，則兩造間並無契約關係，另原告以被告為受款人
    刷卡支付團費，但被告已將費用全額用以支付廖妍蓁對其於
    上游公司之支票或團體行程之訂團費用，而上游公司則於收
    到費用後方開立三方合約書，本件則尚未簽約，益徵兩造間
    並無旅遊契約存在，況被告並不知悉系爭契約之內容，則原
    告恐涉有盜刷或刷卡換現金之犯罪行為，是原告請求被告負
    回復原狀之責，要屬無據等語。並聲明：1.原告之訴駁回，
    2.訴訟費用由原告負擔，3.願供擔保，請准宣告免予假執行
    。
三、本院得心證之理由
　㈠原告主張廖妍蓁於107年1月至109年8月30日間任職於被告公
    司，並以被告名義對原告招攬系爭契約，原告以信用卡支付
    團費之商店為被告等情，為被告所不爭執（本院卷第97至99
    頁），本院即採為判決之基礎。
　㈡原告復主張廖妍蓁為被告公司之承辦人員，其向廖妍蓁訂購
    之系爭契約應由被告依約履行，且原告之旅遊費用亦係支付
    給被告，系爭契約既因疫情之故無法成行，且經原告對被告
    為解除契約之意思表示，被告即應將原告給付之團費返還予
    原告等語，則為被告所否認，並以上揭情詞置辯。
　1.按關於旅遊契約之締結，民法未設特別規定，自因要約與承
    諾而成立，在一般情形，旅客係基於旅遊營業人之廣告、宣
    傳文件、旅遊目錄或說明書而獲得有關旅遊之資訊，據此而
    向旅遊營業人為要約，並經旅遊營業人之承諾，始能成立旅
    遊契約，至於旅客之要約與旅遊營業人之承諾，則不問其係
    以書面或口頭為之，均無不可，故民法上旅遊契約為不要式
    契約，旅遊契約是否成立，端賴約定之雙方是否已就旅遊之
    地點、日期、內容、交通、住宿、金額、保險等重要事項進
    行討論約定、達成合意，而為認定。查原告於108年底至109
    年初受廖妍蓁招攬，以LINE向廖妍蓁訂購雄獅旅行社西藏旅
    遊團，團費為每人為52,900元，並經原告於108年12月21日
    刷卡105,400元及於109年1月6日刷卡206,000元團費予被告
    等情，業據原告提出LINE通訊軟體對話紀錄、信用卡付款單
    、西藏團團體行程內容等件為證（本院卷第21至33頁、第35
    頁、第37至47頁、第87至93頁）；此外，證人廖妍蓁於本院
    審理時證稱：我於107年1月至109年8月30日任職於被告公司
    ，客戶刷卡會進被告帳戶，被告扣完手續費用會抽成，我是
    以被告名義用LINE向原告招攬系爭契約，及以被告公司名義
    與原告訂約，當時是口頭協議，也有向原告收取團費，原告
    是一次刷完團費，支付對象為被告，與原告間尚未有正式合
    約，當時是早鳥，預計參加的是雄獅旅行社的團，我已經有
    跟雄獅旅行社報名，行程也有跟原告談好，包括參加的是雄
    獅的團，及行程日期、地點、內容等項目，但原告刷卡的團
    費則尚未交給雄獅等語（本院卷第154至157頁），依此，證
    人廖妍蓁自17年1月至109年8月30日間，既任職於被告公司
    ，且系爭契約又以被告公司名義招攬，並已就旅遊行程之地
    點、日期、內容、將與雄獅併團等細節加以特定，僅被告係
    尚未支付定金予雄獅旅行社，加以原告以刷卡方式給付團費
    之對象亦係被告，對照被告於本院審理中復自承：其與廖妍
    蓁間為靠行關係等語（本院卷第98頁），則系爭契約應已成
    立於兩造間，甚為顯明，被告抗辯原告係與廖妍蓁簽訂系爭
    契約，而非與被告簽訂系爭契約云云，難認可採。至被告又
    抗辯原告是刷卡換現金等語，然被告並未舉證以佐其說，則
    被告此部分抗辯，尚屬無據，亦非可取。 
　2.次按稱旅遊營業人者，謂以提供旅客旅遊服務為營業而收取
    旅遊費用之人。前項旅遊服務，係指安排旅程及提供交通、
    膳宿、導遊或其他有關之服務；旅遊未完成前，旅客得隨時
    終止契約。但應賠償旅遊營業人因契約終止而生之損害，民
    法第514 條之1 、民法第514 條之9 第1 項分別定有明文。
    準此，旅客於旅遊開始後、旅遊未完成前，尚得對旅遊營業
    人隨時終止契約，於旅遊開始前更應有任意解除契約之權利
    （國外旅遊定型化契約第13條參照）。本件被告為以提供旅
    客旅遊服務為營業而收取旅遊費用之人，為民法第514 條之
    1 規定之旅遊營業人，其為原告辦理本件西藏旅遊行程服務
    ，原告本得於旅遊尚未開始前隨時解除契約，嗣經原告於11
    0年8月2日以民事準備狀通知被告為解除契約之意思表示，
    並經被告收悉，有中華郵政掛號郵件回執為附卷可參（本院
    卷第101頁），應認兩造間之系爭契約業於該日解除，依民
    法第259 條第2 款之規定，被告即負有將所受領之旅遊費用
    返還予原告之義務。至證人廖妍蓁與被告間就信用卡之拆帳
    分配約定及給付予上游公司之金額，為被告與證人廖妍蓁間
    之內部關係，與原告無涉，亦非原告所得知悉，則廖妍蓁向
    原告收取旅遊費用後，有無將款項轉交予被告，係被告依其
    與廖妍蓁間之靠行契約履行契約義務之問題，基於債之相對
    性，被告尚不得以此為由拒絕退還原告旅遊費用。
  3.此外，「因不可抗力或不可歸責於雙方當事人之事由，致本
    契約之全部或一部無法履行時，任何一方得解除契約，且不
    負損害賠償責任。前項情形，乙方應提出已代繳之行政規費
    或履行本契約已支付之必要費用之單據，經核實後予以扣除
    ，並將餘款退還甲方。任何一方知悉旅遊活動無法成行時，
    應即通知他方並說明其事由；其怠於通知致他方受有損害時
    ，應負賠償責任」國外旅遊定型化契約第14條、交通部觀光
    局公告之參團旅客依疫情等級解約退費原則定有明文，原告
    參加之西藏旅遊團日期為109年4月18日，有原告與證人廖妍
    蓁之LINE對話紀錄附卷可參，又行政院流行疫情指揮中心於
    109 年3 月2日將西藏疫情列為第三級，即警告（WARNING 
    ），意涵：避免所有非必要旅遊，旅遊建議：避免至當地所
    有非必要旅遊乙節，為兩造所不爭執（本院卷第99頁），是
    原告於110 年 8月2日通知解除系爭契約時，西藏業經前開
    指揮中心公告列為疫情等級第三級即避免至該地旅遊之國家
    ，依此，被告係因不可抗力致無法履行系爭系爭契約，堪以
    認定，揆諸上開說明，被告應依前開約定及公告辦理退費，
    即被告應退費之金額為旅遊費用扣除必要費用（含行政規費
    ）。然證人廖妍蓁於本院審理時證稱：原告刷卡的團費尚未
    交給雄獅；疫情爆發後，被告尚未支出任何手續、人事、行
    政費用等語（本院卷第157頁），而被告又未能舉證證明其
    有何必要費用之支出，依此，原告請求被告退還全部旅遊費
    用，即無不當。
四、綜上所述，本件兩造間之系爭契約業經原告合法解除，被告
    自有將所收取之全部旅遊費用返還予原告之義務。從而，原
    告依解除契約後之回復原狀請求權，請求被告給付原告311,
    400元，及自解除契約之意思表示到達被告翌日即110 年8 
    月3日起至清償日止，按年息5 ％計算之利息，為有理由，應
    予准許，逾此部分，尚屬無據，應予駁回。
五、本件事證已蓁明確，兩造其餘攻擊防禦方法及舉證，核於判
    決結果不生影響，爰不一一論斷，附此敘明。
六、本判決原告勝訴部分，係適用簡易程序所為被告敗訴之判決
    ，依民事訴訟法第389 條第1 項第3 款規定，應依職權宣告
    假執行。被告陳明願供擔保請准宣告免為假執行，核無不合
    ，爰酌定擔保金額如上。
七、訴訟費用負擔之依據：依民事訴訟法第79條。
中　　華　　民　　國　　110 　年　　10　　月　　28　　日
                  臺灣臺中地方法院臺中簡易庭
                                  法  官  陳航代
以上為正本，係照原本作成。
如不服本判決，應於送達後20日內，向本院提出上訴狀並表明上
訴理由，如於本判決宣示後送達前提起上訴者，應於判決送達後
20日內補提上訴理由書（須附繕本）。如委任律師提起上訴者，
應一併繳納上訴審裁判費。 
中　　華　　民　　國　　110 　年　　11　　月　　1 　　日
                                   書記官  廖鳳美